臺灣高等法院刑事判決
109年度上重訴字第24號
上  訴  人  臺灣桃園地方檢察署檢察官
上  訴  人  
即  被  告  林哲汶




選任辯護人  許語婕律師
            林裕家律師
            鄧啟宏律師
上  訴  人  
即  被  告  林文慶



選任辯護人  李嘉泰律師
            陳佳瑤律師
上列上訴人因被告殺人等案件，不服臺灣桃園地方法院108年度
重訴字第46號，中華民國109年4月13日第一審判決（起訴案號：
臺灣桃園地方檢察署108年度偵字第24576號、第26180號、第277
67號），提起上訴，本院判決如下：
    主  文
原判決關於林哲汶、林文慶非法持有槍彈、殺人及林哲汶攜帶兇
器竊盜部分，與定應執行刑部分均撤銷。
林哲汶共同犯殺人罪，處無期徒刑，褫奪公權終身。又犯攜帶兇
器竊盜未遂罪，處有期徒刑伍月，如易科罰金，以新臺幣壹仟元
折算壹日。
林文慶共同犯非法持有手槍罪，處有期徒刑陸年，併科罰金新臺
幣參拾萬元，罰金如易服勞役，以新臺幣壹仟元折算壹日。又共
同犯殺人罪，處無期徒刑，褫奪公權終身。
扣案如附表一編號一所示之制式手槍壹支、如附表二編號一所示
之改造手槍壹支、如附表二編號二所示剩餘之制式子彈貳拾壹顆
、如附表三編號一、三、四所示之制式子彈參顆，均沒收之。
其他上訴駁回。
林哲汶第二項撤銷改判與第五項上訴駁回部分所處之刑，應執行
無期徒刑，褫奪公權終身。
林文慶第三項撤銷改判與第五項上訴駁回部分所處之刑，應執行
無期徒刑，褫奪公權終身，併科罰金新臺幣參拾萬元，罰金如易
服勞役，以新臺幣壹仟元折算壹日。
    事  實
一、林文慶明知可發射子彈具有殺傷力之制式手槍、改造手槍及
    子彈，均屬槍砲彈藥刀械管制條例所列管之槍枝、子彈，非
    經主管機關許可，不得無故持有，竟仍基於持有可發射子彈
    具有殺傷力之制式手槍、改造手槍及子彈之犯意，於民國10
    3年間某日，在不詳地點，以不詳代價，向真實姓名年籍不
    詳、綽號「文彬」之友人購得如附表一編號1至7、9、附表
    二編號1至4、附表三編號1、3、4所示具有殺傷力之槍枝及
    子彈，及如附表一編號8、附表二編號5所示不具殺傷力之子
    彈、如附表三編號2、5、10所示無從認定具殺傷力之子彈後
    ，置於其位於屏東縣之住處而無故持有之。嗣林哲汶、林文
    慶因江宗霖之提議而各自出錢投資詐騙集團後，認江宗霖未
    依約給付預期獲利且避不見面，因而心生不滿，於108年8月
    30日前某日，偶然自友人處得知江宗霖因母喪返回臺灣，林
    哲汶與林文慶遂萌生殺害江宗霖之意，先於108年8月30日自
    雲南省昆明市搭機返抵臺灣，且為取得殺害江宗霖之工具，
    林哲汶亦明知可發射子彈具有殺傷力之制式手槍及子彈，均
    屬槍砲彈藥刀械管制條例所列管之槍枝、子彈，非經主管機
    關許可，不得無故持有，竟與林文慶基於持有可發射子彈具
    有殺傷力之制式手槍及子彈之犯意聯絡，由林文慶於108年9
    月3日返回屏東縣住處取出如附表一、二、三編號1至5、10
    所示之槍枝及子彈，將如附表一編號1所示之制式手槍及其
    中數目不詳、至少包含如附表一編號2至9所示之子彈交由林
    哲汶而無故持有。
二、林哲汶、林文慶復先後於108年9月4日凌晨2時3分許、同日
    凌晨2時45分許，至桃園市○○區○○路00號之伊加伊時尚汽車
    旅館（下稱伊加伊汽車旅館）住宿，以便就近前往江宗霖位
    於桃園市○○區○○路○○段000號之住處附近觀察江宗霖行蹤，
    而林文慶在伊加伊汽車旅館辦理入住手續時，為避免身分曝
    光遭偵查機關查緝，明知其非「劉國良」本人，竟基於行使
    偽造私文書之犯意，在旅客住宿未帶證件自填單上，偽造「
    劉國良」之署名1枚，並填載不實之身分證字號「Z00000000
    0」及出生年月日「民國81年6月13日」，表示係「劉國良」
    本人入住伊加伊汽車旅館201號房，以此方式偽造上開旅客
    住宿未帶證件自填單，並交予伊加伊汽車旅館之服務人員陳
    皇仁而行使之，足生損害於「劉國良」及伊加伊汽車旅館對
    於入住旅館管理之正確性。
三、林哲汶、林文慶於108年9月4日上午10時許，即在江宗霖上
    開住處附近徘徊，等待江宗霖現身，迨同日下午2時許，在
    江宗霖前開住處外，已換穿黃色雨衣之林哲汶，及配戴口罩
    之林文慶見江宗霖與其姪子江育豐欲駕駛江宗霖所有車牌號
    碼000-0000號之自小客車離去，便基於殺人之犯意聯絡，共
    同跑向該自小客車，由林哲汶、林文慶分持如附表一編號1
    、附表二編號1所示之槍枝朝該自小客車駕駛座上之江宗霖
    頸部、背部射擊，林哲汶射擊1槍，林文慶射擊2槍，其中1
    槍自江宗霖右外側頸部射入，貫穿右側頸動脈、氣管、食道
    ，射入左胸內，貫穿左側肺臟上葉，從左外側胸部近腋下射
    出，再射入左上臂上方，左上臂並遺留子彈碎片1顆；1槍自
    江宗霖背部左側肩胛部射入左胸內，貫穿左肺上葉，往右前
    貫穿縱膈腔，再造成右肺上葉邊緣挫裂傷，彈頭1顆最後卡
    在右側胸部上方之胸壁肌肉層；另1槍自江宗霖背部右側上
    方即右肩胛部與胸椎之間射入皮下組織層，往右側近腋下方
    向射出，周圍有多處接近斑點狀之擦挫傷，部分傷口上有似
    金屬之小碎片，右背彈孔則留子彈碎片1顆，並波及斯時坐
    在該自小客車副駕駛座之江育豐，江育豐左手臂遭其中1顆
    子彈擦傷（江育豐受傷部分未據告訴）後即趁隙逃離現場，
    江宗霖中彈後雖嘗試朝該自小客車副駕駛座方向逃跑，仍因
    傷重倒臥在該自小客車副駕駛座車門外之地面，林哲汶見狀
    ，再以如附表一編號1所示槍枝之槍托朝江宗霖頭部敲打10
    次，致江宗霖因此受有枕部3處呈角型挫裂傷、右側顳部1處
    挫裂傷、左側顴部擦挫傷、左側眉弓處挫裂傷、右耳部上方
    2公分撕裂傷、右耳後2處挫裂傷，且右側枕部、顳部頭皮大
    面積出血、兩側顳肌出血、右側顳枕頂骨凹陷性骨折、右側
    顴骨、蝶骨線性骨折、顱內右側後方有輕度及少量蜘蛛網膜
    下腔出血等傷害而無力再行掙扎，經緊急於108年9月4日下
    午3時9分許送往國軍桃園總醫院救治，仍不幸於108年9月4
    日下午3時45分，因出血性休克宣告急救無效而死亡。
四、林哲汶於108年9月4日下午2時許行兇後，為謀求迅速逃離現
    場，見江宗霖所有之前開自小客車無人看管停放一旁，竟意
    圖為自己不法所有，持客觀上足供兇器使用之如附表一編號
    1所示槍枝進入江宗霖所有上開自小客車內，並將車門關閉
    ，欲以發動該自小客車後，駕車逃離現場之方式，竊取該自
    小客車，惟因不知該如何發動該自小客車，始得放棄而未遂
    。
五、林哲汶竊取前開自小客車未果，遂直接棄車與林文慶一同朝
    龍潭市區方向逃逸，於108年9月4日下午2時39分許，見張右
    政駕駛車牌號碼000-0000號自小客車暫時停放在桃園市龍潭
    區中正路三坑段前方路旁，為求能迅速逃離現場，竟意圖為
    自己不法之所有，基於加重強盜之犯意聯絡，由林文慶持客
    觀上足供兇器使用之如附表二編號1所示槍枝作勢瞄準駕駛
    座上之張右政，林哲汶則以手拉上開車輛門把之強暴、脅迫
    方式，要求張右政下車，欲致使張右政不能抗拒，而強盜該
    自小客車，幸張右政於聽聞上開槍響後，早將車門上鎖，並
    趁隙將上開自小客車駛離現場，林哲汶、林文慶始未得逞。
六、嗣警方據報前往桃園市○○區○○路○○段000號前處理、蒐證，
    在現場扣得如附表三所示之物；且於108年9月5日凌晨0時30
    分許，在桃園國際機場第一航廈，逮捕欲搭機逃亡至泰國曼
    谷之林哲汶，當場在林哲汶身上扣得如附表四所示之物，並
    經林哲汶於108年9月5日下午4時許，帶同前往桃園市龍潭區
    石門水資源回收中心（下稱石門水資源回收中心）旁草地，
    起出林哲汶於犯案後旋即丟棄如附表一、五所示之物；再於
    108年9月13日凌晨3時5分許，在屏東縣○○鎮○○路000巷00○0
    號305室，拘提林文慶到案，當場在該處扣得附表六所示之
    物，並經林文慶於108年9月13日中午12時許，帶同警前往桃
    園市龍潭區大平紅橋停車場（下稱大平紅橋停車場）旁草叢
    ，起出林文慶於犯案後旋即丟棄如附表二、七所示之物。
七、案經江宗霖之配偶鮑筱蘭訴由桃園市政府警察局龍潭分局（
    下稱龍潭分局）移送臺灣桃園地方檢察署（下稱桃園地檢署
    ）檢察官偵查後起訴。
    理  由
壹、證據能力方面：
一、按被告以外之人於審判外之言詞或書面陳述，除法律有規定
    者外，不得作為證據，刑事訴訟法第159條第1項定有明文。
    證人即被害人張右政於警詢時之陳述，係被告林哲汶、林文
    慶以外之人於審判外之陳述，且經被告林哲汶及其辯護人爭
    執證據能力（見本院卷一第249頁），依刑事訴訟第159條第
    1項之規定，應認證人張右政於警詢時之陳述無證據能力。
二、又被告以外之人於審判外之陳述，雖不符合刑事訴訟法第15
    9條之1至第159條之4之規定，但經當事人於審判程序同意作
    為證據，法院審酌該言詞陳述或書面陳述作成時之情況，認
    為適當者，亦得為證據；當事人、代理人或辯護人於法院調
    查證據時，知有刑事訴訟法第159條第1項不得作為證據之情
    形，而未於言詞辯論終結前聲明異議者，視為有前項之同意
    ，刑事訴訟法第159條之5亦有明文。本判決下列所引用除證
    人張右政外，其餘被告林哲汶、林文慶以外之人於審判外之
    陳述，雖屬傳聞證據，惟檢察官及被告2人、辯護人於本院
    審理迄至言詞辯論終結前均未聲明異議，本院審酌上開證據
    資料製作時之情況，尚無違法不當及證明力明顯過低之瑕疵
    ，且與本案待證事實間具有相當關聯性，亦認為以之作為證
    據應屬適當，依刑事訴訟法第159條之5規定，認前揭證據資
    料均有證據能力。
三、至於本判決所引用之非供述證據部分，與本案均有關連性，
    亦無證據證明係實施刑事訴訟程序之公務員以不法方式所取
    得，依刑事訴訟法第158條之4之反面解釋，當有證據能力，
    復於本院審理時，提示並告以要旨，使檢察官、被告2人及
    辯護人充分表示意見，自得為證據使用。
貳、實體方面：
一、犯罪事實部分：
  ㈠此部分事實，業據被告林哲汶、林文慶坦承不諱，且有龍潭
    分局108年9月5日至石門水資源中心旁草地之搜索扣押筆錄
    及扣押物品目錄表、108年9月13日至大平紅橋停車場旁草堆
    之扣押筆錄及扣押物品目錄表、桃園市政府警察局現場勘察
    採證紀錄表在卷可稽（見桃園地檢署108年度偵字第24576號
    卷〈下稱偵字第24576號卷〉第73頁至第76頁、108年度偵字第
    26180號卷〈下稱偵字第26180號卷〉第39頁至第45頁、108年
    度偵字第27767號卷〈下稱偵字第27767號卷〉第61頁至第73頁
    ）。
　㈡又扣案如附表一所示之槍枝及子彈經送內政部警察局刑事警
    察局（下稱刑事警察局）以檢視法、性能檢驗法、試射法、
    比對顯微鏡法鑑定後，編號1所示之槍枝（槍枝管制編號000
    0000000號），研判係口徑9×19mm制式手槍，槍管內具6條右
    旋來復線，擊發功能正常，可供擊發同口徑制式子彈使用，
    認具殺傷力，編號2至9所示子彈，除編號8所示子彈經試射
    後，因發射動能不足，不具殺傷力外，其餘子彈均認具殺傷
    力，有該局108年9月20日刑鑑字第1080089404號鑑定書可憑
    （見桃園地檢署108年度相字第1400號卷〈下稱相字卷〉第71
    頁至第78頁）；扣案如附表二所示之槍枝及子彈經送刑事警
    察局以檢視法、性能檢驗法、試射法、比對顯微鏡法鑑定後
    ，編號1所示之槍枝（槍枝管制編號0000000000號，含彈匣2
    個），認係改造手槍，由仿HK廠USP COMPACT型半自動手槍
    製造之槍枝，換裝土造金屬槍管、土造金屬滑套而成，擊發
    功能正常，可供擊發適用子彈使用，認具殺傷力，編號2所
    示子彈均為制式子彈，採樣10顆試射後認具殺傷力，編號3
    、4所示子彈分別為制式子彈、非制式子彈，經試射後認均
    具殺傷力，編號5所示子彈為非制式子彈，經試射後認不具
    殺傷力，有該局108年10月14日刑鑑字第1080094078號鑑定
    書可佐（見偵字第27767號卷第117頁至第126頁）；扣案如
    附表三所示之子彈及彈殼經送刑事警察局以檢視法、比對顯
    微鏡法鑑定後，編號1、3、4所示子彈為制式子彈，認具殺
    傷力，編號2、5、10所示子彈為非制式子彈，然未經試射，
    無從認定具殺傷力，編號6至8所示彈殼均為制式彈殼，其中
    編號7、8所示彈殼之彈底特徵紋痕相吻合，係由同一槍枝所
    擊發，編號6所示彈殼係由另一槍枝所擊發，編號9所示彈殼
    則為非制式金屬彈殼，有該局108年9月19日刑鑑字第108008
    8940號鑑定書可參（見相字卷第111頁至第116頁），可認扣
    案如附表一編號1、附表二編號1所示之槍枝為具有殺傷力之
    制式手槍、改造手槍，扣案如附表一編號2至7、9、附表二
    編號2至4、附表三編號1、3、4所示之子彈均為具有殺傷力
    之制式子彈、非制式子彈。
　㈢是被告2人前開出於任意性之自白核與事實相符，被告林文慶
    於103年間某日，在不詳地點，以不詳代價，向真實姓名年
    籍不詳、綽號「文彬」之友人購得如附表一編號1至7、9、
    附表二編號1至4、附表三編號1、3、4所示具有殺傷力之槍
    枝及子彈，及如附表一編號8、附表二編號5所示不具殺傷力
    之子彈、如附表三編號2、5、10所示無從認定具殺傷力之子
    彈後，置於其位於屏東縣之住處而無故持有之，嗣被告林哲
    汶、林文慶為取得殺害被害人江宗霖之工具，被告林哲汶即
    與被告林文慶基於持有可發射子彈具有殺傷力之制式手槍、
    改造手槍及子彈之犯意聯絡，由被告林文慶於108年9月3日
    返回屏東縣住處取出如附表一、二、三編號1至5、10所示之
    槍枝及子彈，將如附表一編號1所示之槍枝及其中數目不詳
    、至少包含如附表一編號2至9所示之子彈交由被告林哲汶而
    無故持有等事實，自堪認定。至扣案如附表三編號1至5、10
    所示之子彈，因依卷附事證，無從證明究係被告林哲汶持有
    或被告林哲汶、林文慶共同持有，即未能於事實欄中載明被
    告2人持有子彈之確實數量，併予敘明。
二、犯罪事實部分：
    訊據被告林文慶固坦承其與被告林哲汶先後於108年9月4日
    凌晨2時3分許、同日凌晨2時45分許，至伊加伊汽車旅館住
    宿，且在伊加伊汽車旅館辦理入住手續時，為避免身分曝光
    遭偵查機關查緝，明知其非「劉國良」本人，卻在旅客住宿
    未帶證件自填單上，填寫「劉國良」之署名1枚，並填載不
    實之身分證字號「Z000000000」及出生年月日「民國81年6
    月13日」，表示係「劉國良」本人入住伊加伊汽車旅館201
    號房，復將上開旅客住宿未帶證件自填單交予伊加伊汽車旅
    館之服務人員陳皇仁而行使之；然矢口否認有何行使偽造私
    文書之犯行，辯稱：旅客住宿未帶證件自填單是否屬偽造文
    書規範之「文書」，尚待審究，被告林文慶之行為應與行使
    偽造私文書之要件不符云云。經查：
　㈠被告林文慶與被告林哲汶先後於108年9月4日凌晨2時3分許、
    同日凌晨2時45分許，至伊加伊汽車旅館住宿，且在伊加伊
    汽車旅館辦理入住手續時，為避免身分曝光遭偵查機關查緝
    ，明知其非「劉國良」本人，卻在旅客住宿未帶證件自填單
    上，填寫「劉國良」之署名1枚，並填寫不實之身分證字號
    「Z000000000」及出生年月日「民國81年6月13日」，表示
    係「劉國良」本人入住伊加伊汽車旅館201號房，復將上開
    旅客住宿未帶證件自填單交予伊加伊汽車旅館之服務人員陳
    皇仁而行使等情，業據被告林文慶坦承不諱，核與共同被告
    林哲汶之供述、證人即伊加伊汽車旅館員工陳皇仁之證詞大
    致相符（見偵字第26180號卷第56頁、第95頁至第101頁、第
    109頁至第115頁、偵字第24576號卷第118頁），且有被告林
    文慶填寫之旅客住宿未帶證件自填單可稽（見偵字第24576
    號卷第84頁），此情自堪認定。
　㈡按刑法上所稱之文書，係指使用文字、記號或其他符號記載
    一定思想或意思表示之有體物，除屬刑法第220條之準文書
    外，祇要該有體物以目視即足明瞭其思想或意思表示之內容
    ，而該內容復能持久且可證明法律關係或社會活動之重要事
    實，復具有明示或可得而知之作成名義人者，即足當之。又
    所謂名義人，並非指文書之製作人或書寫人，而是指在文書
    之形式上為思想或意思表示之表意人且須為文書內容負責之
    人；從而，自文書本身或由該文書之附隨情況觀察，而得以
    推知須為文書之內容負責者，該須負責之特定名義人，即為
    文書之名義人，至該名義人是否實際存在，並非所問。易言
    之，祇要文書具備「有體性」、「持久性」、「名義性」及
    足以瞭解其內容之「文字或符號性」之特徵，並具有「證明
    性」之功能，即為刑法上偽造或變造私文書罪之客體。而就
    偽造或變造行為之結果必須足以生損害於公眾或他人之構成
    要件觀之，此之文書乃係以法律關係或社會活動之重要事實
    為思想內容者為限，未記載名義人之學術論著或文藝創作固
    不與焉，但所稱之足生損害，係指他人有可受法律保護之利
    益，因此遭受損害或有受損害之虞，不以實際發生損害者為
    必要；而所謂損害，亦不以經濟上之損害為限，即民事、刑
    事或行政上之損害亦皆屬之（最高法院107年度台上字第303
    8號判決意旨參照）。本件參諸卷附旅客住宿未帶證件自填
    單上記載之內容包括「旅客姓名」、「身分證字號」、「出
    生年月日」等項目，並載明目的係為利於辦理旅客住宿登記
    作業（見偵字第24576號卷第84頁），可見伊加伊汽車旅館
    要求未帶證件之旅客填載上開文書，係對住宿旅客之管理，
    以瞭解住宿旅客之真實身分為何，旅客於填載交付予伊加伊
    汽車旅館之員工後，自足以表示係本人入住伊加伊汽車旅館
    ，與該汽車旅館間建立民事上之債權債務關係，如旅客有積
    欠住宿費用即離開、毀損房內物品需求償或其他有需要提供
    旅客個人身份等情形時，伊加伊汽車旅館便得依旅客留下之
    基本資料為後續作為，是該旅客住宿未帶證件自填單如填載
    完備，當已具備「有體性」、「持續性」、「名義性」及足
    以瞭解其內容之「文字或符號性」之特徵，並具有證明其間
    法律關係重要事實之「證明性」功能，當屬刑法偽造文書罪
    所稱之「文書」無訛。被告林文慶逕以前詞置辯，並不足取
    ，被告林文慶此部分偽造私文書復加以行使之犯行，亦堪認
    定。
三、犯罪事實部分：
  ㈠此部分事實，同據被告林哲汶、林文慶坦承不諱，核與證人
    即被害人姪子江育豐之證述相符（見偵字第26180號卷第85
    頁至第89頁、相字卷第39頁至第41頁、本院卷一第344頁至
    第352頁），且有國軍桃園總醫院108年9月4日診斷證明書、
    桃園市政府警察局現場勘察採證紀錄表附卷為憑（見偵字第
    24576號卷第45頁、偵字第27767號卷第61頁至第73頁），並
    經原審於審理時當庭勘驗現場監視器錄影畫面後製作勘驗筆
    錄在卷（見臺灣桃園地方法院108年度重訴字第46號卷〈下稱
    重訴卷〉第215頁至第221頁）。
　㈡被害人遭被告林哲汶持如附表一編號1所示槍枝射擊1槍、被
    告林文慶持如附表二編號1所示槍枝射擊2槍，經桃園市政府
    警察局員警採證並送鑑定後，於被害人右胸上方（皮下）採
    集到彈頭1顆（現場編號J1），係彈頭鉛心、左上臂槍傷彈
    孔內採集到子彈碎片1顆（現場編號J2），係彈頭銅包衣，
    其上具6條右旋來復線、右背彈孔內採集到子彈碎片1顆（現
    場編號J5），係彈頭鉛心碎片，有該局現場勘察採證紀錄表
    、刑事警察局108年10月4日刑鑑字第1080089434號鑑定書可
    佐（見偵字第27767號卷第72頁、相字卷第109頁），且其中
    1槍自被害人右外側頸部射入，貫穿右側頸動脈、氣管、食
    道，射入左胸內，貫穿左側肺臟上葉，從左外側胸部近腋下
    射出，再射入左上臂上方，左上臂並遺留子彈碎片1顆；1槍
    自被害人背部左側肩胛部射入左胸內，貫穿左肺上葉，往右
    前貫穿縱膈腔，再造成右肺上葉邊緣挫裂傷，彈頭1顆最後
    卡在右側胸部上方之胸壁肌肉層；另1槍自被害人背部右側
    上方即右肩胛部與胸椎之間射入皮下組織層，往右側近腋下
    方向射出，周圍有多處接近斑點狀之擦挫傷，部分傷口上有
    似金屬之小碎片，右背彈孔則留子彈碎片1顆。而被害人遭
    被告林哲汶以如附表一編號1所示槍枝之槍托朝頭部敲打10
    次後，因此受有枕部3處呈角型挫裂傷、右側顳部1處挫裂傷
    、左側顴部擦挫傷、左側眉弓處挫裂傷、右耳部上方2公分
    撕裂傷、右耳後2處挫裂傷，且右側枕部、顳部頭皮大面積
    出血、兩側顳肌出血、右側顳枕頂骨凹陷性骨折、右側顴骨
    、蝶骨線性骨折、顱內右側後方有輕度及少量蜘蛛網膜下腔
    出血等傷害，最終因出血性休克而死亡，另有法務部法醫研
    究所108年10月15日法醫理字第10800045350號函及所附解剖
    報告書暨鑑定報告書可參（見相字卷第81頁至第95頁）。
　㈢綜此，被告2人上開出於任意性之自白核與事實相符，於108
    年9月4日下午2時許，在被害人前開住處外，已換穿黃色雨
    衣之被告林哲汶，及配戴口罩之被告林文慶見被害人與其姪
    子江育豐欲駕駛被害人所有車牌號碼000-0000號之自小客車
    離去，便共同跑向該自小客車，由被告林哲汶、林文慶分持
    如附表一編號1、如附表二編號1所示之槍枝朝該自小客車駕
    駛座上之被害人頸部、背部射擊，被告林哲汶射擊1槍，被
    告林文慶射擊2槍，使被害人受有上述槍傷後，被告林哲汶
    再以如附表一編號1所示槍枝之槍托朝被害人頭部敲打10次
    ，使被害人受有前開傷害，終因出血性休克死亡等事實，自
    堪認定。
四、犯罪事實部分：
　　訊據被告林哲汶固坦承有於108年年9月4日下午2時許行兇後
    ，持客觀上足供兇器使用之如附表一編號1所示槍枝進入被
    害人所有上開自小客車內，並將車門關閉；惟矢口否認有何
    加重竊盜未遂之犯行，辯稱：我當時很慌張，我不知道進去
    車子裡面要做什麼，我進去駕駛座待了幾秒就趕快下車往前
    跑云云。經查：
　㈠被告林哲汶於108年9月4日下午2時許行兇後，持客觀上足供
    兇器使用之如附表一編號1所示槍枝進入被害人所有上開自
    小客車內，並將車門關閉等情，業據被告林哲汶坦承在卷，
    且經共同被告林文慶供述無訛（見偵字第26180號卷第317頁
    ），復經原審於審理時勘驗現場監視器畫面後，製作勘驗筆
    錄在卷（見重訴卷第217頁、第219頁至第220頁、第221頁）
    ，此情已堪認定。
　㈡又依卷附上開勘驗筆錄之內容，被告林哲汶持槍托敲打被害
    人頭部10下後，往被害人所有前開自小客車駕駛座方向走去
    ，坐進車內關上車門時起至開啟駕駛座車門走出車外時止，
    在該自小客車內之時間約近10秒（見重訴卷第217頁、第219
    頁至第220頁、第221頁至第222頁），併參被告林哲汶開啟
    該自小客車駕駛座車門走出車外後，與被告林文慶共同跑往
    他輛暫停於路邊之車子旁，被告林哲汶手拉該車駕駛座之車
    門門把，被告林文慶則手持如附表二編號1所示之槍枝對準
    駕駛座方向一情（見重訴卷第217頁、第222頁），與證人即
    斯時駕駛車牌號碼000-0000號自小客車暫停路邊之張右政證
    稱：我開車到郵局，靠右邊停車，太太下車領錢，我聽到後
    面有三聲像是氣球爆破的聲音，從後照鏡看，有兩位年輕人
    拿著手槍比劃，我覺得像是槍戰，就把車子再往前開一點靠
    路邊停，過了1、2分鐘後，我從後照鏡看那兩位年輕人朝我
    的方向跑來，我就先將車門反鎖，兩位年輕人來後，先是拍
    打車門，然後拿著槍指著我叫我下車，我沒有下車，在車內
    將車子反鎖，其中一人往車子右邊走去，左邊那位又拿槍指
    著我一次，叫我下車，我就把手煞車放掉，開車逃走等語（
    見本院卷二第105頁至第107頁），可知被告林哲汶於進入被
    害人所有前開自小客車約10秒後，即開啟車門與被告林文慶
    共同往他輛暫停於路邊，由張右政駕駛之自小客車方向跑去
    ，並與被告林文慶分別以手拉車門門把、持槍瞄準張右政等
    方式，要求張右政下車，欲藉此方式強盜張右政駕駛之自小
    客車（所涉犯罪事實部分詳後述），可認被告林哲汶之所
    以會於行兇後旋即進入被害人所有前開自小客車內，係為竊
    取該自小客車以迅速逃離現場之故，並因竊盜未果，方有後
    續對證人張右政為加重強盜犯行之舉動。
  ㈢再依證人江育豐證述：被害人被射到時，車子是熄火的狀態
    ，還沒有發動，鑰匙沒有插在電門上，是按鍵發動的等語（
    見本院卷一第351頁），可知被害人於遭被告林哲汶、林文
    慶攻擊時，其所有上開自小客車係處於熄火之狀態，而該自
    小客車並非如一般以鑰匙插入電門之方式發動，而係以按鍵
    之方式發動，若非熟知該車型發動方式之人，應難在短時間
    內找到發動該自小客車之方式，則被告林哲汶於行兇後進入
    被害人所有上揭自小客車內既係為竊取該自小客車以迅速逃
    離現場，業於前述，應可推論被告林哲汶係在有時間壓力，
    又不知該自小客車發動方式之情形下，方會在車內嘗試找尋
    發動該車輛之方式近10秒未果後，離開該自小客車，轉往強
    盜他輛自小客車以遂行迅速逃離現場之目的。
　㈣綜上，被告林哲汶於108年9月4日下午2時許行兇後，係為謀
    求迅速逃離現場，見被害人所有之前開自小客車無人看管停
    放一旁，即持客觀上足供兇器使用之如附表一編號1所示槍
    枝進入被害人所有上開自小客車內，並將車門關閉，欲以發
    動該自小客車後，駕車逃離現場之方式，竊取該自小客車，
    惟因不知該如何發動該自小客車，始得放棄而未遂等事實，
    亦可認定。被告林哲汶徒以前詞空言置辯，並不足取。
五、犯罪事實部分：
　　訊據被告2人固坦承於108年9月4日下午2時39分許，朝龍潭
    市區方向逃逸時，見張右政駕駛車牌號碼000-0000號自小客
    車暫時停放在桃園市龍潭區中正路三坑段前方路旁，有跑至
    該自小客車旁，被告林文慶並坦承有以槍指著張右政，叫坐
    在駕駛座上之張右政下車，惟均矢口否認有何加重強盜未遂
    之犯行，被告林哲汶辯稱：我當時以為那台車子是被告林文
    慶約好等我們的車子，我跑到副駕駛座旁邊，車子隨即開走
    ，我沒有敲車窗云云；被告林文慶則辯稱：我當時遠遠的跑
    過去，看到路邊有一台車子裡面有白色燈光，我誤以為駕駛
    在錄影、拍照，才會叫駕駛下車云云。經查：
　㈠被告2人於108年9月4日下午2時39分許，朝龍潭市區方向逃逸
    時，見張右政駕駛車牌號碼000-0000號自小客車暫時停放在
    桃園市龍潭區中正路三坑段前方路旁，有跑至該自小客車旁
    ，被告林文慶並有以槍指著張右政，叫坐在駕駛座上之張右
    政下車等情，為被告2人坦認無訛，核與證人張右政之證詞
    相符（見本院卷二第104頁至第105頁），且經原審於審理時
    勘驗現場監視器畫面後，製作勘驗筆錄可稽（見重訴卷第21
    7頁、第222頁），此情已堪認定。
　㈡又依原審於審理時勘驗現場監視器畫面，製有「影片時間00
    ：01：05-00：01：07林哲汶、林文慶兩人持續往畫面上方
    跑去，且停在停放位於畫面右上方暫停於路邊的閃爍暫停燈
    之車子旁；影片時間00：01：08-00：01：15林哲汶、林文
    慶持續站在車旁，於影片時間00：01；15林哲汶從車頭繞到
    副駕駛座旁；影片時間00：01：16-00：01：22林哲汶、林
    文慶兩人分別持續站在副駕駛座、駕駛座位外，影片時間00
    ：01：22車子往畫面上方開去，兩人皆在車後奔跑」、「林
    哲汶、林文慶兩人一同往畫面上方、B車（即張右政駕駛之
    自小客車）之方向跑去，且站在B車之駕駛座外；影片時間0
    0：01：08-00：01：10林哲汶手拉B車駕駛座之車門門把，
    林文慶則將其手持之手槍，對準B車駕駛座之方向；影片時
    間00：01：14-00：01：19林文慶持續以其手持之手槍對準B
    車駕駛座之方向，林哲汶則往B車前方走去，走到B車副駕駛
    座外，於影片時間00：01：19B車往畫面上方開去；影片時
    間00：01：20-00：01：19B車往上方開去後，林哲汶、林文
    慶皆在B車後方奔跑，且兩人一直往畫面右上方跑去，直至
    影片結束」等內容之勘驗筆錄（見重訴卷第217頁、第222頁
    ），可見被告林哲汶、林文慶往張右政駕駛之自小客車跑去
    後，兩人先是停在該自小客車駕駛座外，由被告林哲汶以手
    拉該自小客車駕駛座之門把，被告林文慶則手持如附表二編
    號1所示之槍枝指著張右政之強暴、脅迫方式，要求張右政
    下車，被告林哲汶再繞過該自小客車車頭，往副駕駛座外前
    進，欲使張右政不能抗拒而強盜該自小客車，幸張右政趁隙
    將自小客車駛離現場，始未得逞。
　㈢再依證人張右政證稱：108年9月4日下午2時許，我有去桃園
    市龍潭區大平郵局附近，我靠右邊停車，我太太下車領錢，
    我停在路邊一段時間，等我太太，我在車上發呆，可能有滑
    手機，現在沒什麼印象，我是聽到後面有三聲像是氣球爆破
    的聲音，才從後照鏡看，距離大概20公尺，有兩位年輕人拿
    著手槍比劃，我覺得像是槍戰，我前面有一台貨車或是廂型
    車，我就把車子再往前開一點，移到那台車前面，再靠路邊
    停，我如果往前開的話，手機應該會放在旁邊，正常情況我
    不會拿著手機開車，我也沒有想過要拍照存證，大概過了1
    、2分鐘後，我從後照鏡看那兩位年輕人朝我的方向跑來，
    我就先將車門反鎖，兩位年輕人來後，先是拍打車門，然後
    拿著槍指著我叫我下車，我先舉手做投降的手勢，我沒有下
    車，接著其中一人往車子右邊走去，我沒有注意他有無其他
    動作，因為左邊那位又拿槍指著我一次，叫我下車，我一直
    關注我左前方的槍口，我一時也不知道該怎麼辦，後來想到
    他雖然有槍，但車子還在我控制之下，我就把手煞車放掉，
    打S檔，開車逃走，我不確定兩次拿槍指著我的是不是同一
    人，但兩人當中至少有一人拿槍在我駕駛座的左前方指著我
    ，喊「下車」，我在警詢時說是穿雨衣的人敲我車窗，並喊
    下車，將槍枝指著我，是正確的，表示兩次從左前方拿槍指
    著我的人至少有一次是穿雨衣的人，我看到對方拿槍是會害
    怕的等語（見本院卷二第104頁至第109頁），佐以被告林哲
    汶供承：當天因為早上有下雨有就穿雨衣等語（見偵字第26
    180號卷第57頁）、被告林文慶自承：我當天有戴口罩等語
    （見本院卷一第246頁），雖可見張右政證述穿著雨衣之人
    即被告林哲汶亦有手持槍枝對著他，然依前開勘驗筆錄之記
    載，並未述及被告林哲汶有手持槍枝指著張右政之舉動，而
    當時被告林哲汶於犯案後仍手持如附表一編號1所示之槍枝
    ，其是否於手拉該自小客車車門時有揮動該槍枝，致張右政
    誤認被告林哲汶有手持槍枝瞄準，非無可能，況張右政於斯
    時遭被告林文慶手持槍枝瞄準，喝斥下車，被告林哲汶手拉
    車門欲開啟車輛，處於恐懼之狀態下，已難強求張右政得清
    楚記憶遭被告2人強暴、脅迫之細節，被告2人施以強暴脅迫
    之手段，自以上揭勘驗筆錄所載，即係由林文慶持客觀上足
    供兇器使用之如附表二編號1所示槍枝作勢瞄準駕駛座上之
    張右政、被告林哲汶手拉上開車輛門把之強暴、脅迫方式，
    要求張右政下車，欲致使張右政不能抗拒，而強盜該自小客
    車為斷，而張右政幸於聽聞上開槍響後，早將車門上鎖，並
    趁隙將上開自小客車駛離現場，被告林哲汶、林文慶始未得
    逞。
  ㈣被告林哲汶固辯稱其當時以為那台車子是被告林文慶約好等
    我們的車子，其跑到副駕駛座旁邊，車子隨即開走，其沒有
    敲車窗云云；惟被告林哲汶自承與被告林文慶在事發前沒有
    約定好事後要如何逃跑等語（見偵字第24576號卷第259頁）
    ，則其嗣後空言辯稱當時以為張右政駕駛之自小客車係被告
    林文慶約好接應之車輛云云，已難憑採。況被告林哲汶若真
    以為該自小客車為接應之車輛，其一開始何需與被告林文慶
    共同跑至該自小客車駕駛座旁，由被告林文慶手持槍枝瞄準
    駕駛座上之張右政，其並以手拉車輛門把之方式要求張右政
    下車？被告林哲汶此部分所辯，自不足取。
  ㈤至被告林文慶固辯稱其當時遠遠的跑過去，看到路邊有一台
    車子裡面有白色燈光，其誤以為駕駛在錄影、拍照，才會叫
    駕駛下車云云；然張右政於聽聞槍響後，曾移動車輛至稍遠
    之位置，其駕駛車輛當時並未手持手機，其亦未曾想過要拍
    照存證，業經證人張右政證述如前，已難認定張右政斯時有
    手持手機做錄影、拍照之動作，而以被告林文慶、林哲汶分
    以手持槍枝、手拉車輛門把要求張右政下車時，均未提及交
    出手機或質問張右政方才是否有手持手機錄影、拍照等情，
    顯見被告2人事實上係欲以上開強暴、脅迫之方式強盜張右
    政駕駛之自小客車，以供渠等迅速逃離現場，被告林文慶此
    部分所辯自屬事後卸責之詞，亦不足採。
  ㈥綜上，被告2人所辯，均屬無據。被告林哲汶竊取前開自小客
    車未果，遂直接棄車與被告林文慶一同朝龍潭市區方向逃逸
    ，於108年9月4日下午2時39分許，見張右政駕駛車牌號碼00
    0-0000號自小客車暫時停放在桃園市龍潭區中正路三坑段前
    方路旁，為求能迅速逃離現場，即由被告林文慶持客觀上足
    供兇器使用之如附表二編號1所示槍枝作勢瞄準駕駛座上之
    張右政，被告林哲汶手拉上開車輛門把要求張右政下車之強
    暴、脅迫方式，欲致使張右政不能抗拒，而強盜該自小客車
    ，幸張右政於聽聞上開槍響後，早將車門上鎖，並趁隙將上
    開自小客車駛離現場，被告2人始未得逞之事實，同堪認定
    。
六、犯罪事實所載之查獲經過，被告2人亦坦承在卷，並有龍潭
    分局108年9月5日搜索扣押筆錄及扣押物品目錄表2份（如附
    表一、四、五所示之物）、108年9月13日搜索扣押筆錄及扣
    押物品目錄表（如附表六所示之物）、扣押筆錄及扣押物品
    目錄表各1份（如附表二、七所示之物）、扣押物品照片可
    參（見偵字第24576號卷第67頁至第70頁、第73頁至第76頁
    、第136-10頁至第136-15頁、偵字第26180號卷第27頁至第3
    5頁、第39頁至第45頁），此部分事實，已足認定。
七、綜上所述，被告2人所辯，俱屬無理。本案事證明確，被告2
    人犯行均堪認定，自應依法論科。
參、論罪科刑部分：
一、犯罪事實部分：
　㈠新舊法比較：
　⒈按行為後法律有變更者，適用行為時之法律。但行為後之法
    律有利於行為人者，適用最有利於行為人之法律，刑法第2
    條第1項定有明文。
　⒉被告2人行為後，槍砲彈藥刀械管制條例第4條第1項第1款、
    第7條、第8條業於109年6月10日修正公布，並於同年月12日
    生效施行。而持有改造槍枝部分，於修法前係適用槍砲彈藥
    刀械管制條例第8條第4項「未經許可，持有、寄藏或意圖販
    賣而陳列第1項所列槍砲者，處3年以上10年以下有期徒刑，
    併科新臺幣（下同）700萬元以下罰金」，而本次修正係考
    量現行查獲具殺傷力之違法槍枝，多屬非制式槍枝，其殺傷
    力不亞於制式槍枝，對於人民生命、身體、自由及財產法益
    之危害，實與制式槍枝無異，故無再行區分制式與否而分別
    適用槍砲彈藥刀械管制條例7條、第8條之必要，是槍砲彈藥
    刀械管制條例第4條第1項第1款、第7條第1項及第4項、第8
    條第1項及第4項修正後則分別為「本條例所稱槍砲、彈藥、
    刀械如下：槍砲：指制式或非制式之火砲、肩射武器、機
    關槍、衝鋒槍、卡柄槍、自動步槍、普通步槍、馬槍、手槍
    、鋼筆槍、瓦斯槍、麻醉槍、獵槍、空氣槍、魚槍及其他可
    發射金屬或子彈具有殺傷力之各式槍砲」、「（第1項）未
    經許可，製造、販賣或運輸制式或非制式火砲、肩射武器、
    機關槍、衝鋒槍、卡柄槍、自動步槍、普通步槍、馬槍、手
    槍或各類砲彈、炸彈、爆裂物者，處無期徒刑或7年以上有
    期徒刑，併科3000萬元以下罰金。（第4項）未經許可，持
    有、寄藏或意圖販賣而陳列第1項所列槍砲、彈藥者，處5年
    以上有期徒刑，併科1000萬元以下罰金」；「（第1項）未
    經許可，製造、販賣或運輸制式或非制式鋼筆槍、瓦斯槍、
    麻醉槍、獵槍、空氣槍或第4條第1項第1款所定其他可發射
    金屬或子彈具有殺傷力之各式槍砲者，處無期徒刑或5年以
    上有期徒刑，併科1000萬元以下罰金。（第4項）未經許可
    ，持有、寄藏或意圖販賣而陳列第1項所列槍砲者，處3年以
    上10年以下有期徒刑，併科700萬元以下罰金」，是依上揭
    規定，被告林文慶於103年間某日時起至108年9月4日下午2
    時許行兇後丟棄時止，持有如附表二編號1之所示之改造手
    槍，於修正後係犯槍砲彈藥刀械管制條例第7條第4項之罪。
  ⒊據此，修正前被告林文慶就持有如附表二編號1所示改造手槍
    部分，係犯槍砲彈藥刀械管制條例第8條第4項之罪，法定刑
    度為3年以上10年以下有期徒刑，併科700萬元以下罰金；修
    正後所犯為槍砲彈藥刀械管制條例第7條第4項之罪，法定刑
    度為5年以上有期徒刑，併科1000萬元以下罰金，經比較新
    舊法結果，修正後之槍砲彈藥刀械管制條例第7條第4項之規
    定，未較有利於被告林文慶，是依刑法第2條第1項前段規定
    ，被告林文慶就持有如附表二編號1所示改造手槍部分自應
    適用行為時即修正前之槍砲彈藥刀械管制條例第8條第4項規
    定論處。
　⒋至被告林文慶自103年某日時起至108年9月4日下午2時許行兇
    後被告林哲汶丟棄時止、被告林哲汶於108年9月3日被告林
    文慶交付時起至同年月4日下午2時許行兇後丟棄時止，共同
    持有如附表一編號1所示之制式手槍部分，經核上開修正並
    未更動持有制式手槍罪之構成要件及得科處之法定刑，處罰
    仍相同，不生新舊法比較問題，應直接適用裁判時法，併予
    敘明。
　㈡被告林哲汶於108年9月3日被告林文慶交付如附表一編號1所
    示之制式手槍及數量不詳、至少包含如附表一編號2至9所示
    之子彈（其中編號2至7、9之子彈具殺傷力）時起，至同年
    月4日下午2時許行兇後丟棄時止，核被告林哲汶此部分所為
    ，係犯槍砲彈藥刀械管制條例第7條第4項之非法持有手槍罪
    及同條例第12條第4項之未經許可持有子彈罪。　　
　㈢被告林文慶於103年間某日時起取得如附表一、二、三編號1
    至3所示之槍枝及子彈（其中附表一編號2至7、9、附表二編
    號2至4、附表三編號1、3、4之子彈具殺傷力）後，於108年
    9月3日將如附表編號1所示之制式手槍及數量不詳、至少包
    含附表一編號2至9所示之子彈分由被告林哲汶共同持有，至
    108年9月4日下午2時許行兇後被告2人丟棄所持有如附表一
    編號1所示、附表二編號1所示之槍枝及剩餘子彈時止，核被
    告林文慶此部分所為，係犯修正前槍砲彈藥刀械管制條例第
    8條第4項之非法持有可發射子彈具殺傷力之槍枝罪、同條例
    第7條第4項之非法持有手槍罪及同條例第12條第4項之非法
    持有子彈罪。
　㈣被告林哲汶自108年9月3日被告林文慶交付如附表一編號1所
    示之制式手槍及數量不詳、至少包含如附表一編號2至9所示
    之子彈（其中編號2至7、9之子彈具殺傷力）時起，至同年
    月4日下午2時許行兇後丟棄時止，與被告林文慶間就持有前
    開槍枝、子彈間具有犯意聯絡及行為分擔，應論以共同正犯
    。
　㈤被告林哲汶未經許可，非法持有如附表一編號1所示之制式手
    槍及數量不詳、至少包含如附表一編號2至9所示之子彈（其
    中編號2至7、9之子彈具殺傷力）；被告林文慶未經許可，
    非法持有如附表一、二、三編號1至3所示之槍枝及子彈（其
    中附表一編號2至7、9、附表二編號2至4、附表三編號1、3
    、4之子彈具殺傷力），渠等持有之繼續為行為之繼續，意
    即一經持有槍枝、子彈，罪已成立，但其完結須繼續至持有
    行為終了時為止，且不因渠等持有數顆槍枝、子彈而成立數
    罪，故渠等分別持有上開槍枝、子彈之行為，應僅各成立一
    罪。
　㈥被告2人分別以一行為同時持有前開槍枝、子彈，均係以一行
    為同時觸犯數罪名，為想像競合犯，應分別依刑法第55條之
    規定，各從一重之非法持有手槍罪處斷。
二、犯罪事實部分：
　㈠核被告林文慶此部分所為，係犯刑法第216條、第210條之行
    使偽造私文書罪。
　㈡被告林文慶偽造署押之行為，為偽造私文書之階段行為，其
    偽造私文書後復執以行使，偽造之低度行為應為行使之高度
    行為所吸收，均不另論罪。　　　
三、犯罪事實部分：
　㈠核被告林哲汶、林文慶此部分所為，均係犯刑法第271條第1
    項之殺人罪。
　㈡被告2人就此部分犯行，有犯意聯絡及行為分擔，應論以共同
    正犯。
　㈢被告林哲汶係為與被告林文慶共同遂行殺人之犯行，方於108
    年9月3日自被告林文慶處取得如附表一編號1所示之制式手
    槍及數量不詳、至少包含如附表一編號2至9所示之子彈（其
    中編號2至7、9之子彈具殺傷力），應認被告林哲汶係以一
    行為同時觸犯槍砲彈藥刀械管制條例第7條第4項非法持有手
    槍罪及同條例第12條第4項之未經許可持有子彈罪、刑法第2
    71條第1項之殺人罪，為想像競合犯，應從一重之殺人罪處
    斷。
四、犯罪事實部分：
　㈠核被告林哲汶此部分所為，係犯刑法第321條第2項、第1項第
    3款之攜帶兇器竊盜未遂罪。
　㈡被告林哲汶雖已著手於攜帶兇器竊盜之犯行，但未生竊得財
    物之結果，為未遂犯，應依刑法第25條第2項之規定，減輕
    其刑。　　　　
五、犯罪事實㈤部分：　　　　　　　　　　
  ㈠核被告林哲汶、林文慶此部分所為，均係犯刑法第330條第2
    項、第1項之攜帶兇器強盜未遂罪。
  ㈡被告2人就此部分之犯行，有犯意聯絡及行為分擔，應論以共
    同正犯。
  ㈢被告2人雖已著手於攜帶兇器強盜之犯行，但未生強盜財物之
    結果，為未遂犯，均應依刑法第25條第2項之規定，減輕其
    刑。
六、被告林哲汶所犯前開刑法第271條第1項之殺人罪、刑法第32
    1條第2項、第1項第3款之攜帶兇器竊盜未遂罪、刑法第330
    條第2項、第1項之攜帶兇器強盜未遂罪；被告林文慶所犯上
    開槍砲彈藥刀械管制條例第7條第4項之非法持有手槍罪、刑
    法第216條、第210條之行使偽造私文書罪、刑法第271條第1
    項之殺人罪、刑法第330條第2項、第1項之攜帶兇器強盜未
    遂罪，犯意各別，行為互殊，均應予分論併罰。
七、撤銷改判部分：
  ㈠原審以被告2人罪證明確，予以論罪科刑，固非無見，然查：
　⒈犯罪事實部分，槍砲彈藥刀械管制條例第4條第1項第1款、
    第7條、第8條業於109年6月10日修正公布，並於同年月12日
    生效施行，原審未及審酌，就被告林文慶持有如附表二編號
    1之所示之改造手槍部分，漏未比較新舊法，已有未恰；且
    檢察官就持有制式手槍部分，起訴法條包含槍砲彈藥刀械管
    制條例第7條第4項之非法持有手槍罪，原判決就被告林哲汶
    、林文慶持有槍枝部分均僅論以槍砲彈藥刀械管制條例第8
    條第4項之非法持有可發射子彈具殺傷力之槍枝罪，就何以
    未構成同條例第7條第4項之非法持有手槍罪，漏未交代，自
    有不當。
　⒉犯罪事實部分，被告林文慶自103年間某日起，即已購得如
    附表一編號1至7、9、附表二編號1至4、附表三編號1、3、4
    所示可發射子彈具有殺傷力之槍枝及子彈後而無故持有，直
    至108年9月間，因與被告林哲汶另行起意共謀殺害被害人，
    而決定取出前開槍枝作為殺害被害人之工具，故被告林文慶
    就其所犯從一重論處之槍砲彈藥刀械管制條例第7條第4項之
    非法持有手槍罪、刑法第271條第1項之殺人罪間，犯意各別
    ，行為互殊，本應予分論併罰，原審逕以想像競合犯，從一
    重之殺人罪論處，即屬不當。
  ⒊犯罪事實部分，被告林哲汶所為，應構成刑法第321條第2項
    、第1項第3款之攜帶兇器竊盜未遂罪，業經本院論述如前，
    原審未察，遽為被告林哲汶此部分無罪之諭知，尚有未恰。
    　
　⒋綜此，檢察官以被告2人所為殺人部分犯行之量刑過輕，被告
    2人以渠等所為殺人部分之犯行量刑過重為由提起上訴，雖
    無理由；然檢察官以被告林文慶持有槍彈與殺人犯行應予分
    論併罰，且被告林哲汶就犯罪事實部分應構成加重竊盜未
    遂罪為由，提起上訴，為有理由，原判決復有前述可議之處
    ，即應由本院將犯罪事實部分之罪刑及定應執行刑部分
    予以撤銷改判。
　㈡爰審酌被告2人於行為時分別為28歲、26歲之成年人，正值青
    壯，卻不循正途，被告林文慶明知不得無故持有可發射子彈
    具有殺傷力之制式手槍、改造手槍及子彈，仍早在103年間
    某日起無故持有如附表一、二、三編號1至3所示之槍枝及子
    彈（其中附表一編號2至7、9、附表二編號2至4、附表三編
    號1、3、4之子彈具殺傷力），嗣後與被告林哲汶共謀殺害
    被害人時，為取得殺害被害人之工具，被告林哲汶亦明知不
    得無故持有可發射子彈具有殺傷力之制式手槍及子彈，仍於
    108年9月3日自被告林文慶處取得如附表一編號1所示之制式
    手槍及數量不詳、至少包含如附表一編號2至9所示之子彈（
    其中編號2至7、9之子彈具殺傷力）後而持有後，被告林哲
    汶、林文慶便分持上開槍枝及子彈，在被害人位於桃園市龍
    潭區之住處外，公眾可目擊之馬路邊，以槍枝射擊被害人之
    頸部、背部，被告林哲汶於被害人已倒臥在地時，更持槍托
    朝被害人之頭部敲打10次，使被害人因受有前開傷害，最終
    導致出血性休克而死亡，被告林哲汶更於行兇後，為求迅速
    逃離現場，而著手竊取被害人所有之上開自小客車，僅因不
    知如何發動該自小客車，不得不放棄而未果，被告2人所為
    不僅視人命如草芥，更可謂目無法紀，嚴重破壞社會安全秩
    序，且渠等有如行刑式朝被害人近距離槍擊，使被害人生前
    產生極大恐懼，犯罪手法自屬殘忍，並造成被害人生命消逝
    而蒙受永無法回復之損害，亦使被害人之配偶、子女遭受喪
    失至親之痛苦，所為自屬不該，渠等於犯後雖尚能坦認犯行
    ，表示後悔之意，然渠等仍主張係因遭被害人騙取財物，才
    會氣憤持槍殺人，惟縱使被告2人與被害人間確實存有資金
    糾紛，本應循正當法律管道尋求救濟，豈可憑此即取人性命
    ，而生命無價、任何人無權剝奪他人性命更為基本普世價值
    ，那怕被害人十惡不赦，亦無法正當化任何殺人行為，被告
    2人之殺人動機斷難為大眾認同，時至今日卻猶以此置辯，
    難認渠等確有悔悟之意，迄今復仍未獲被害人家屬之諒解，
    若僅處以被告2人長期自由刑，尚不足以評價渠等違反法律
    之程度及犯罪所生之損害，另考量被告2人年紀尚輕，前均
    無執行有期徒刑完畢之前科紀錄，究非屢屢犯罪、窮凶極惡
    之徒，惡性尚非達求其生不可得之程度，被告林哲汶所為攜
    帶兇器竊盜犯行事實上亦未造成他人財物之損害，兼衡被告
    林哲汶自承係高職畢業，與父親同住，18歲起半工半讀，學
    作冷氣學徒，之後當兵，退伍後去外地工作，被告林文慶則
    自承係國中畢業，與父親同住，畢業後就出去做鐵工之家庭
    生活狀況（見本院卷二第92頁）等一切情狀，就被告林哲汶
    所犯殺人罪、攜帶兇器竊盜未遂罪，被告林文慶所犯非法持
    有手槍罪、殺人罪，分別量處如主文第2項、第3項所示之刑
    ，及就被告2人所犯殺人罪經宣告無期徒刑部分，依刑法第3
    7條第1項規定宣告褫奪公權終身；就被告林哲汶所犯攜帶兇
    器竊盜未遂罪部分，諭知易科罰金之折算標準；就被告林文
    慶所犯非法持有手槍罪併科罰金部分，諭知易服勞役之折算
    標準。又因被告2人所犯殺人罪部分均經宣告無期徒刑，則
    原判決撤銷改判與後述上訴駁回部分之有期徒刑，及被告林
    文慶經宣告併科罰金部分，依刑法第51條第4項規定，分別
    定其應執行刑如主文第6項、第7項所示，以示懲儆。
　㈢沒收部分：
  ⒈如附表一編號1所示之制式手槍1支、如附表二編號1所示之改
    造手槍1支、如附表二編號2所示剩餘之制式子彈21顆、如附
    表三編號1、3、4所示制式子彈3顆，經鑑定後確認均具有殺
    傷力，有如附表一編號1、如附表二編號1、2、如附表三編
    號1、3、4「證據及頁碼」欄所示之鑑定書可佐，均屬違禁
    物，應依刑法第38條第1項之規定，宣告沒收。
　⒉如附表一編號2至7、9所示之非制式子彈5顆、制式子彈2顆、
    如附表二編號2所示之制式子彈10顆、編號3所示之制式子彈
    1顆、編號4所示之非制式子彈1顆，均經試射而失去子彈之
    作用與性質，不具殺傷力；如附表三編號6至9所示之彈殼4
    顆，因不具備子彈之外觀及功能，又非違禁物，即不併予宣
    告沒收。
　⒊如附表五、七所示之物，雖經被告林哲汶、林文慶供稱係犯
    案時所穿著之衣物、鞋子及使用之背包（見本院卷一第245
    頁、第246頁），然上開物品並非違禁物，又無刑法上之重
    要性，即不予宣告沒收。
　⒋如附表四、六所示之物，分別係被告林哲汶、林文慶遭查獲
    時所扣得之物，然渠等均供稱與本案並無關連（見本院卷一
    第245頁、第246頁），卷內復查無相關事證可認與本案有關
    ，亦非違禁物，亦不併為沒收之宣告。　　　　
八、上訴駁回部分：
　　本案經本院審理結果，認原審以被告林文慶就犯罪事實部
    分犯刑法第216條、第210條行使偽造私文書罪；被告林哲汶
    、林文慶就犯罪事實部分共犯刑法第330條第2項、第1項攜
    帶兇器強盜未遂罪，就攜帶兇器強盜未遂罪部分均依刑法第
    25條第2項之規定，減輕其刑，並審酌被告林文慶早有殺害
    被害人之預謀，為掩飾自身身分，竟虛捏他人姓名，果使遭
    冒名且真實存在之劉國良遭偵查犯罪機關約詢，蒙受不利，
    所為亦妨害旅館業對房客管理之正確性，所為誠屬不當，暨
    參酌其犯罪後坦承犯行，態度尚可，偵查犯罪機關已查獲其
    係殺害被害人之人，未使遭冒名之劉國良蒙受不白之冤，且
    被告林哲汶、林文慶為逃離行兇現場，竟以持槍方式欲強盜
    張右政駕駛之自小客車，不但欠缺尊重他人財產權之觀念，
    更造成遭持槍瞄準之張右政莫大恐懼，所為誠屬漠視法令，
    犯罪後就此部分又未能坦承犯行，態度不佳，暨審酌渠等強
    盜犯行幸未得逞，亦無造成張右政身體受有損傷等一切情狀
    後，就被告林文慶所為行使偽造私文書之犯行判處有期徒刑
    2月，如易科罰金，以1000元折算1日；就被告林哲汶、林文
    慶共犯攜帶兇器強盜未遂之犯行分別判處有期徒刑4年，另
    就被告林文慶於未扣案之旅客住宿未帶證件自填單上偽造「
    劉國良」之署名1枚宣告沒收，核其認事用法及量刑均無不
    當，應予維持。被告林文慶就犯罪事實部分，以其所偽造
    者非屬私文書為由；被告林哲汶、林文慶就犯罪事實部分
    以渠等所為並不構成加重強盜未遂罪為由提起上訴，俱無理
    由，應予駁回。
九、不另為無罪諭知部分：
  ㈠公訴意旨另略以：被告林哲汶、林文慶明知具有殺傷力之非
    制式子彈係槍砲彈藥刀械管制條例所列管之子彈，非經中央
    主管機關許可，不得持有，竟共同基於持有非制式子彈之犯
    意聯絡，於108年8月30日晚間8時20分許起至108年9月4日下
    午2時42分許止，在臺灣地區不詳處所，以不詳方式取得如
    附表一編號8、附表二編號5、附表三編號2、5、10所示之非
    制式子彈後，非法持有之，因認被告林哲汶、林文慶此部分
    亦涉犯槍砲彈藥刀械管制條例第12條第4項之未經許可持有
    具殺傷力之子彈罪嫌等語。
  ㈡按槍砲彈藥刀械管制條例所稱彈藥，依該條例第4條第1項第2
    款規定，係指同條項第1款各式槍砲所使用之砲彈、子彈及
    其他具有殺傷力或破壞性之各類炸彈、爆裂物而言。故就其
    立法意旨言，若「子彈」未具殺傷力或破壞性者，即不屬該
    條例所列管之子彈甚明，從而該不具殺傷力或破壞性之「子
    彈」，即難認係違禁物（最高法院94年度台上字第5716號判
    決意旨參照）。
　㈢如附表一編號8所示非制式子彈1顆，係由金屬彈殼組合直徑
    約8.8mm金屬彈頭而成，經試射，雖可擊發，惟發射動能不
    足，認不具殺傷力，有刑事警察局108年9月20日刑鑑字第10
    80089404號鑑定書在卷可考（見相字卷第72頁）；如附表二
    編號5所示非制式子彈1顆，係由金屬彈殼組合直徑約9.0mm
    金屬彈頭而成，經試射，無法擊發，認不具殺傷力，有刑事
    警察局108年10月14日刑鑑字第1080094078號鑑定書在卷可
    憑（見偵字第27767號卷第117頁），是如附表一編號8、附
    表二編號5所示之非制式子彈既均不具殺傷力，自非槍砲彈
    藥刀械管制條例所規範之子彈。至如附表三編號2所示之非
    制式子彈1顆，係由金屬彈殼組合直徑約8.8mm金屬彈頭而成
    ，彈底發現有撞擊痕跡；如附表三編號5、10所示之非制式
    子彈2顆均係由金屬彈殼組合直徑約8.8mm金屬彈頭而成，雖
    有刑事警察局108年9月19日刑鑑字第1080088940號鑑定書在
    卷可按（見相字卷第111頁至第112頁），然非制式子彈在品
    質、穩定度等各方面均無法與制式子彈相比，故非制式子彈
    在未經實際試射之情形下，無法遽認必具殺傷力，檢察官迄
    本院言詞辯論終結前仍未聲請將如附表三編號2、5、10所示
    非制式子彈3顆送交鑑定是否具備殺傷力，依有疑唯利被告
    原則，應認如附表三編號2、5、10所示之非制式子彈無從證
    明具有殺傷力，難認屬於槍砲彈藥刀械管制條例所規範之子
    彈。
　㈣綜此，被告2人持有如附表一編號8、附表二編號5所示之子彈
    不具殺傷力，如附表三編號2、5、10所示之子彈無從認定具
    有殺傷力，既如前述，自不能以未經許可持有具殺傷力之子
    彈罪相繩，此部分本應為無罪諭知，然因與前揭論罪科刑之
    持有具殺傷力子彈犯行具有單純一罪關係，爰不另為無罪諭
    知。
據上論斷，應依刑事訴訟法第368條、第369條第1項前段、第364
條、第299條第1項前段，判決如主文。
本案經檢察官黃冠中提起公訴，檢察官錢明婉提起上訴，檢察官
林奕彣到庭執行職務。
中　　華　　民　　國　　109 　年　　11　　月　　11　　日
                  刑事第四庭  審判長法　官  陳筱珮
                                    法　官  吳元曜
                                    法　官  羅郁婷
以上正本證明與原本無異。
如不服本判決，應於收受送達後20日內向本院提出上訴書狀，其
未敘述上訴之理由者並得於提起上訴後20日內向本院補提理由書
（均須按他造當事人之人數附繕本）「切勿逕送上級法院」。
                                    書記官  蔡易霖
中　　華　　民　　國　　109 　年　　11　　月　　11　　日
附錄：本案論罪科刑法條全文　　
修正前槍砲彈藥刀械管制條例第8條
未經許可，製造、販賣或運輸鋼筆槍、瓦斯槍、麻醉槍、獵槍、
空氣槍或第4條第1項第1款所定其他可發射金屬或子彈具有殺傷
力之各式槍砲者，處無期徒刑或五年以上有期徒刑，併科新臺幣
1000萬元以下罰金。
未經許可，轉讓、出租或出借前項所列槍枝者，處5年以上有期
徒刑，併科新臺幣1000萬元以下罰金。
意圖供自己或他人犯罪之用，而犯前2項之罪者，處無期徒刑或7
年以上有期徒刑，併科新臺幣1000萬元以下罰金。
未經許可，持有、寄藏或意圖販賣而陳列第1項所列槍枝者，處3
年以上10年以下有期徒刑，併科新臺幣700萬元以下罰金。
第1項至第3項之未遂犯罰之。
犯第1項、第2項或第4項有關空氣槍之罪，其情節輕微者，得減
輕其刑。
槍砲彈藥刀械管制條例第7條
未經許可，製造、販賣或運輸制式或非制式火砲、肩射武器、機
關槍、衝鋒槍、卡柄槍、自動步槍、普通步槍、馬槍、手槍或各
類砲彈、炸彈、爆裂物者，處無期徒刑或7年以上有期徒刑，併
科新臺幣3千萬元以下罰金。
未經許可，轉讓、出租或出借前項所列槍砲、彈藥者，處無期徒
刑或5年以上有期徒刑，併科新臺幣1千萬元以下罰金。
意圖供自己或他人犯罪之用，而犯前二項之罪者，處死刑或無期
徒刑；處徒刑者，併科新臺幣5千萬元以下罰金。
未經許可，持有、寄藏或意圖販賣而陳列第1項所列槍砲、彈藥
者，處5年以上有期徒刑，併科新臺幣1千萬元以下罰金。
意圖供自己或他人犯罪之用，以強盜、搶奪、竊盜或其他非法方
法，持有依法執行公務之人所持有之第1項所列槍砲、彈藥者，
得加重其刑至二分之一。
第1項至第3項之未遂犯罰之。
槍砲彈藥刀械管制條例第12條
未經許可，製造、販賣或運輸子彈者，處1年以上7年以下有期徒
刑，併科新臺幣500萬元以下罰金。
未經許可，轉讓、出租或出借子彈者，處6月以上5年以下有期徒
刑，併科新臺幣300萬元以下罰金。
意圖供自己或他人犯罪之用，而犯前二項之罪者，處3年以上10
年以下有期徒刑，併科新臺幣700萬元以下罰金。
未經許可，持有、寄藏或意圖販賣而陳列子彈者，處5年以下有
期徒刑，併科新臺幣300萬元以下罰金。
第1項至第3項之未遂犯罰之。
中華民國刑法第210條
偽造、變造私文書，足以生損害於公眾或他人者，處5年以下有
期徒刑。
中華民國刑法第216條
行使第210條至第215條之文書者，依偽造、變造文書或登載不實
事項或使登載不實事項之規定處斷。
中華民國刑法第271條
殺人者，處死刑、無期徒刑或10年以上有期徒刑。
前項之未遂犯罰之。
預備犯第1項之罪者，處2年以下有期徒刑。
中華民國刑法第321條
犯前條第1項、第2項之罪而有下列情形之一者，處6月以上5年以
下有期徒刑，得併科50萬元以下罰金：
一、侵入住宅或有人居住之建築物、船艦或隱匿其內而犯之。
二、毀越門窗、牆垣或其他安全設備而犯之。
三、攜帶兇器而犯之。
四、結夥三人以上而犯之。
五、乘火災、水災或其他災害之際而犯之。
六、在車站、港埠、航空站或其他供水、陸、空公眾運輸之舟、
    車、航空機內而犯之。
前項之未遂犯罰之。
中華民國刑法第330條
犯強盜罪而有第321條第1項各款情形之一者，處7年以上有期徒
刑。
前項之未遂犯罰之。

附表一（林哲汶作案時持有之槍彈，經林哲汶帶同警方至石門水
資源回收中心旁草地扣得）
編號 物品名稱及數量 備註 證據及頁碼 1 制式手槍（含彈匣，槍枝管制編號0000000000號）1支 經鑑定具有殺傷力 刑事警察局108年9月20日刑鑑字第1080089404號鑑定書（見相字卷第71頁至第78頁） 2 非制式子彈1顆（現場編號H4-1） 經鑑定具有殺傷力 同上 3 非制式子彈1顆 （現場編號H4-2） 經鑑定具有殺傷力 同上 4 非制式子彈1顆 （現場編號H4-3） 經鑑定具有殺傷力 同上 5 非制式子彈1顆 （現場編號H4-4） 經鑑定具有殺傷力 同上 6 非制式子彈1顆 （現場編號H4-5） 經鑑定具有殺傷力 同上 7 制式子彈1顆 （現場編號H4-6） 經鑑定具有殺傷力 同上 8 非制式子彈1顆 （現場編號H4-7） 經鑑定不具有殺傷力 同上 9 制式子彈1顆 （現場編號H4-8） 經鑑定具有殺傷力 同上 


附表二（林文慶作案時持有之槍彈，經林文慶帶同警方至大平紅
橋停車場旁草堆扣得）
編號 物品名稱及數量 備註 證據及頁碼 1 改造手槍（含彈匣2個，槍枝管制編號0000000000號）1支 經鑑定具有殺傷力 刑事警察局108年10月14日刑鑑字第1080094078號鑑定書（見偵字第27767號卷第117頁至第120頁） 2 制式子彈31顆 經鑑定具有殺傷力（採樣10顆，剩餘21顆） 同上 3 制式子彈1顆 經鑑定具有殺傷力 同上 4 非制式子彈1顆 經鑑定具有殺傷力 同上 5 非制式子彈1顆 經鑑定不具有殺傷力 同上 



附表三（警方於現場蒐證扣得之子彈與彈殼）
編號 物品名稱及數量 備註 證據及頁碼 1 制式子彈1顆 （現場編號1） 具殺傷力 刑事警察局108年9月10日刑鑑字第1080088940號鑑定書（見相字卷第111頁至第116頁） 2 非制式子彈1顆 （現場編號2） 未經試射，無從認具殺傷力 同上 3 制式子彈1顆 （現場編號4） 具殺傷力 同上 4 制式子彈1顆 （現場編號7） 具殺傷力 同上 5 非制式子彈1顆 （現場編號8） 未經試射，無從認具殺傷力 同上 6 彈殼1顆 （現場編號3） 係已擊發之口徑9×19mm制式彈殼 （與現場編號5、6彈殼擊發之槍枝不同） 同上 7 彈殼1顆 （現場編號5） 同上 （與現場編號6彈殼係由同一槍枝擊發） 同上 8 彈殼1顆 （現場編號6） 同上 （與現場編號5彈殼係由同一槍枝擊發） 同上 9 彈殼1顆 （現場編號9） 係非制式金屬彈殼 同上 10 非制式子彈1顆 （現場編號14） 未經試射，無從認具殺傷力 同上 


附表四（林哲汶於桃園國際機場第一航廈為警扣得之物）
編號 物品名稱及數量 1 黑色背包1個 2 中華民國護照1本 3 機票1張 4 黑色鞋子1雙 5 鴨舌帽2頂 6 黑色T恤1件 7 藍色牛仔褲1件 8 現金12萬2600元 9 行動電話（含SIM卡1張）1支 


附表五（林哲汶帶同警方至石門水資源回收中心旁草地扣得之物
）
編號 物品名稱及數量 1 長褲1件 2 短袖上衣1件 3 運動鞋1雙 



附表六（林文慶於屏東縣○○鎮○○路000巷00○0號305室為警扣得之
物）
編號 物品名稱及數量 1 現金4萬8967元 2 行動電話（含SIM卡1張）1支 3 黑色背包1個 4 白色運動鞋1雙 5 迪卡儂深色長褲1件 

附表七（林文慶帶同警方至大平紅橋停車場旁草堆扣得之物） 
編號 物品名稱及數量 1 白色後背包1個 2 黑色束口袋1個 3 黑色短褲1件